臺灣板橋地方法院交通事件裁定　　　　96年度交聲字第267 號
原處分機關　交通部公路總局臺北區監理所板橋監理站
異　議　人
即受處分人　甲○○
上列異議人因違反道路交通管理處罰條例案件，對於交通部公路
總局臺北區監理所板橋監理站民國96年2月8日所為之裁決處分（
原處分案號：板監裁字第裁41-CO0000000號），聲明異議，本院
裁定如下：
    主  文
原處分撤銷。
    理  由
一、原處分意旨略以：受處分人甲○○騎乘車牌號碼BDA-422號重
　　型機車，於96年2月2日23時25 分許在臺北縣中和市○○路與
　  民富街口時，因有酒精濃度超過規定標準（呼氣酒精濃度 0.
    37mg/l）之違規事實，經臺北縣政府警察局中和分局警員以
    臺北縣政府警察局96年2月2日北縣警交字第CO0000000 號舉
    發違反道路交通管理事件通知單（下稱舉發通知單）攔停舉
    發及移置保管上開車輛。嗣經原處分機關於96年2月8日以板
    監裁字第裁41-CO0000000號裁決書，爰依道路交通管理處罰
    條例第35條第1項第1款之規定，裁處罰鍰新臺幣15,000元（
    受處分人已於96年2月8日繳納，此部分未具異議，不在本院
    裁定範圍），吊扣駕駛執照1年（原裁決書載為12個月），
    並施以道路交通安全講習。
二、聲明異議意旨略以：異議人甲○○騎乘車牌號碼BDA-422 號
    重型機車，於96年2月2日23時25分許，行經臺北縣中和市○
    ○路與民富街口時，為警舉發酒精濃度超過規定標準違規一
    案，異議人對於上開違規事實並無爭執，且已遭警員扣機車
    及依規定繳納罰鍰，現卻要吊扣異議人職業聯結車駕駛執照
    ，實有未洽，況該職業聯結車駕駛執照為異議人賴以維生之
    證照，倘遭吊扣恐影響家計，爰聲明異議，請求撤銷吊扣職
    業聯結車駕駛執照之處分等語。
二、按「汽車駕駛人，駕駛汽車經測試檢定酒精濃度超過規定標
    準者，處新臺幣15,000元以上60,000元以下罰鍰，並當場移
    置保管其車輛及吊扣其駕駛執照1 年。因而肇事致人受傷者
    ，並吊扣其駕駛執照2 年；致人重傷或死亡者，吊銷其駕駛
    執照，並不得再考領」，道路交通管理處罰條例第35條第 1
    項第1 款定有明文。又「汽車駕駛人飲用酒類或其他類似物
    後其吐氣所含酒精濃度超過每公升0.25毫克或血液中酒精濃
    度超過0.05%以上者，不得駕車」，亦經第92條第1項所授權
    訂定之道路交通安全規則第114條第2款明文所定。
三、經查：
  (一)本件異議人即受處分人甲○○，於96年2月2日23時25分許
      騎乘車牌號碼BDA-422 號重型機車，在臺北縣中和市○○
      路與民富街口時，因有酒精濃度超過規定標準（呼氣酒精
      濃度0.37mg/l）之違規行為，此為異議人所不爭執，並有
      臺北縣政府警察局96年2月2日北縣警交字第CO0000000號
      舉發通知單、酒精測試紀錄單、交通部公路總局臺北區監
      理所板橋監理站96年2月8日板監裁字第裁41-CO0000000號
      裁決書影本各1 紙附卷可稽，是異議人上揭交通違規事實
      ，應堪認定。
  (二)原處分機關係依據道路交通管理處罰條例第35條第1項第1
      款之規定，吊扣異議人甲○○駕駛執照1年（12 個月），
      惟異議人未領有機車駕駛執照，原處分機關乃吊扣異議人
      聯結車駕駛執照1年（12個月）之處分，此固有交通部 94
      年9 月15日交路字第0940051433號、89年8月30日交路 89
      字第008861號、95年5月3日交路字第0950030639號函影本
      各1紙在卷足憑。然查，道路交通管理處罰條例第68 條已
      於94年12月28日修正，並自95年3月1日施行生效，且上開
      條文原係規定：「汽車駕駛人因違反本條例及道路交通安
      全規則之規定，受吊扣或吊銷駕駛執照處分時，吊扣或吊
      銷其持有各級車類之駕駛執照」，並經修正為現行之規定
      ：「汽車駕駛人，因違反本條例及道路交通安全規則之規
      定，受吊銷駕駛執照處分時，吊銷其持有各級車類之駕駛
      執照」，且上開條文於94年12月28日修正時，亦將依原條
      文中「吊扣或」三字刪除，而僅餘現行之「吊銷」，依「
      明示其一，排除其他」之法理，現行之上開規定應係明示
      排除「吊扣駕駛執照處分時，吊扣其持有各級車類之駕駛
      執照」之規定，而僅餘「吊銷駕駛執照處分時，始吊銷其
      持有各級車類之駕駛執照」之規定。是原處分機關固得為
      吊扣異議人所持有重型機車之駕駛執照之處分，但原處分
      機關如欲吊扣異議人所持有重型機車以外各級車類之駕駛
      執照，自仍應受上開條文之拘束及限制。
四、原處分機關未予詳查，即遽依道路交通管理處罰條例第35條
    第1項1前段，對異議人裁處吊扣聯結車駕駛執照1 年（原裁
    決書載為12個月）之裁處，自有未洽，本件異議為有理由，
    應由本院將原處分撤銷（至原處分機關爰依道路交通管理處
    罰條例第35條第1項第1款規定，裁處異議人罰鍰15,000元部
    分於法並無違誤，惟異議人就此部分並未聲明異議，且已於
    96 年2月8日繳納罰鍰完畢，附此敘明）。
五、據上論斷，應依道路交通案件處理辦法第20條前段之規定，
    裁定如主文。
中　　華　　民　　國　　96　　年　　6 　　月　　7　　日
                     交通法庭法　官　許映鈞
以上正本證明與原本無異。
如不服本裁定應於送達後5日內向本院提出抗告狀。
    　　                     書記官　范煥堂
中　　華　　民　　國　　96　　年　　6 　　月　　7 　　日
